臺灣高等法院刑事判決
110年度交上易字第330號
上  訴  人  臺灣新竹地方檢察署檢察官
被      告  林上瑋



上列上訴人因被告過失傷害案件，不服臺灣新竹地方法院110年
度交易字第469號，中華民國110年11月4日第一審判決（起訴案
號：臺灣新竹地方檢察署110年度偵字第4716號），提起上訴，
本院判決如下：
    主  文
上訴駁回。
    事  實
林上瑋於民國109年10月7日12時54分許，駕駛車牌號碼000-0000
號普通重型機車，沿○○市○○區○○○街由西往東方向行駛，行經該
路段000號前時，本應注意車輛行駛在未劃分向線或分向限制線
之道路時，應靠右行駛，且依當時天候晴、日間自然光線、柏油
路面乾燥、無缺陷、亦無障礙物、視距良好，客觀上均無不能注
意之情事，並無不能注意之情事，竟疏未注意及此，貿然未靠右
行駛，適對向有蔡環宇駕駛車牌號碼000-0000號普通重型機車搭
載葉宇珊直行駛至該處，2車因而發生碰撞，致其等人、車倒地
，林上瑋因此受有左前臂、左手、雙側膝部及雙側小腿、前腹壁
多處挫傷等傷害，蔡環宇受有左膝挫傷、左側外踝閉鎖性骨折等
傷害，葉宇珊則受有右側頭部挫傷併眩暈、左側足部擦挫傷等傷
害（過失傷害葉宇珊部分，業經葉宇珊撤回告訴，由原審不另為
不受理之諭知）。嗣經警據報前往處理，林上瑋於肇事後，在有
偵查犯罪職權之機關或公務員尚不知何人為肇事者前，即向據報
前來處理之○○市警察局交通警察隊第三組警員坦承肇事自首而接
受裁判，而悉上情。
    理  由
甲、程序部分
壹、審理範圍
    按110年6月16日修正公布、同年月18日施行之刑事訴訟法第
    348條第1、2項規定「上訴得對於判決之一部為之。對於判
    決之一部上訴者，其有關係之部分，視為亦已上訴。但有關
    係之部分為無罪、免訴或不受理者，不在此限」，且依其立
    法理由：本項但書所稱「無罪、免訴或不受理者」，並不以
    在主文內諭知者為限，即第一審判決就有關係之部分於理由
    內說明不另為無罪、免訴或不受理之諭知者，亦屬之。本案
    係於110年12月24日上訴而繫屬於本院（本院卷第3頁），自
    應適用上開規定，本件檢察官僅針對被告被判決有罪之部分
    提起上訴（本院卷第19頁），是以原審不另為不受理諭知部
    分，不在本院審理範圍內，合先敘明。
貳、證據能力部分
一、本件當事人對於本判決所引用下述被告以外之人於審判外之
    陳述，均未爭執其證據能力，復未於言詞辯論終結前聲明異
    議，本院審酌該等證據作成時並無不當取得情形，認以之作
    為本案證據亦屬適當，依刑事訴訟法第159條之5規定，均有
    證據能力。
二、本判決所引用之其他非供述證據，查無違反法定程序取得之
    情形，依同法第158條之4反面解釋，均具證據能力。
乙、實體部分　　
壹、得心證之理由
一、訊據被告對事實欄所示過失傷害犯行坦承不諱（偵卷第4-7
    、20、48-49頁，原審卷第54、58-60、67頁，本院卷第50、
    82頁），核與證人即告訴人蔡環宇、葉宇珊於警詢及偵查中
    指述（偵卷第8-11、21、48頁背面-49頁）大致相符，並有
    告訴人蔡環宇之○○國泰綜合醫院109年10月7日診斷證明書、
    道路交通事故現場圖、道路交通事故調查報告表㈠㈡、案發現
    場暨車損照片（偵卷第12、15、22、23、25-29頁背面）可
    佐，足認被告前開任意性自白與事實相符，應可採信。
二、按汽車行駛在未劃分向線或分向限制線之道路，應靠右行駛
    ；汽車係指在道路上不依軌道或電力架線而以原動機行駛之
    車輛（包括機車），道路交通安全規則第95條第1項、第2條
    第1項第1款分別定有明文。被告領有合格之機車駕駛執照（
    偵卷第23頁），於前揭時地駕駛上開機車行經該處，依上開
    規定本負有注意義務，而依被告肇事時之路況，當時天候晴
    、日間自然光線、柏油路面乾燥、無缺陷、無障礙物、視距
    良好，並無不能注意之情事，竟疏未注意及此，而未靠右行
    駛貿然通行，致與告訴人蔡環宇所駕駛上開機車發生碰撞，
    造成本件車禍，其應有過失甚明，且交通部公路總局○○區監
    理所竹苗區車輛行車事故鑑定會鑑定意見書亦同此認定（偵
    卷第54-55頁）。而告訴人確因車禍受有事實欄所示傷害，
    堪認被告之過失行為與告訴人蔡環宇之傷害結果間具有相當
    因果關係。
三、綜上，本件事證明確，被告過失傷害犯行堪以認定，應依法
    論科。
貳、論罪部分
一、核被告所為，係犯刑法第284條前段之過失傷害罪。被告於
    車禍發生後，尚未為有追訴權限機關之公務員發覺前，即於
    員警前往現場處理時承認其為肇事人，嗣並接受裁判之事實
    ，有道路交通事故肇事人自首情形紀錄表（偵卷第16頁）可
    憑。被告對於未發覺之過失傷害罪自首，為鼓勵其勇於面對
    刑事責任，爰依刑法第62條前段規定，減輕其刑。
二、被告雖請求為緩刑之宣告（本院卷第84頁），而其固未曾受
    刑之宣告，有本院前案紀錄表可憑，然被告並未賠償告訴人
    蔡環宇，亦未獲其諒宥，故本件並無對其暫不執行刑罰為適
    當之情形，爰不為緩刑之宣告，併此說明。
參、駁回上訴理由
一、原審以被告犯罪事證明確，就自首減輕其刑部分詳加說明，
    適用刑法第284條前段之規定，並審酌被告駕駛機車行經該
    處，因一時失慮、輕忽未注意靠右行駛，撞及適駛至該處之
    告訴人蔡環宇所駕駛機車，而肇生本案車禍，使告訴人蔡環
    宇受有前揭傷害，惟念及被告自始坦承犯行，於本案構成自
    首，犯後態度尚可，再被告迄今未賠償告訴人蔡環宇，且未
    得其諒宥，兼衡於原審自述就讀大學、靠家人提供生活費之
    家庭經濟狀況（原審卷第68頁）等一切情狀，量處有期徒刑
    2月，並諭知易科罰金之折算標準。經核原判決認事用法、
    量刑均無不當，應予維持。
二、檢察官上訴意旨主張：被告未與告訴人蔡環宇達成和解，亦
    未賠償，原審量刑實有過輕等語。惟按刑事審判旨在實現刑
    罰權之分配正義，故法院對有罪被告之科刑，應符合罪刑相
    當之原則，使輕重得宜，罰當其罪，以契合社會之法律感情
    ，此所以刑法第57條明定科刑時應審酌一切情狀，尤應注意
    該條所列10款事項以為科刑輕重之標準，俾使法院就個案之
    量刑，能斟酌至當。而量刑輕重係屬事實審法院得依職權自
    由裁量之事項，苟已斟酌刑法第57條各款所列情狀而未逾越
    法定刑度，不得遽指為違法（最高法院72年台上字第6696號
    判例意旨參照）。原審判決已綜合審酌各項量刑因子予以量
    定，並已斟酌告訴人蔡環宇之傷勢、被告尚未賠償之犯後態
    度等一切情狀，原審對被告量處有期徒刑2月，並無過輕可
    言，亦無逾越職權、違反比例原則等不當或違法之處，是認
    其量處之刑度尚屬適當。從而，檢察官上訴指摘原審量刑過
    輕，為無理由，應予駁回。
據上論斷，應依刑事訴訟法第368條，判決如主文。
本案經檢察官王正皓到庭執行職務。
中　　華　　民　　國　　111 　年　　3 　　月　　15　　日
                  刑事第二十五庭審判長法  官 邱滋杉
                                      法  官 黃翰義
                                      法  官 邱瓊瑩
以上正本證明與原本無異。
不得上訴。
                                      書記官 桑子樑
中　　華　　民　　國　　111 　年　　3 　　月　　15　　日
附錄：本案論罪科刑法條全文
中華民國刑法第284條
因過失傷害人者，處1年以下有期徒刑、拘役或10萬元以下罰金
；致重傷者，處3年以下有期徒刑、拘役或30萬元以下罰金。